最高法院刑事判決　　　　　　　　　　　　　　　九十一年度台上字第四三八四號
　　上　訴　人　甲○○
　　選任辯護人　黃紹文律師
　　　　　　　　徐美玉律師
　　　　　　　　黃溫信律師
右上訴人因違反森林法案件，不服台灣高等法院花蓮分院中華民國九十一年五月三十
日第二審更審判決（九十一年度上更(一)字第二五號，起訴案號：台灣台東地方法院檢
察署八十五年度偵字第一七五號），提起上訴，本院判決如左：
    主  文
原判決撤銷，發回台灣高等法院花蓮分院。
    理  由
本件原判決認定上訴人甲○○基於意圖為自己不法之所有之概括犯意，於民國八十三
年底至八十四年十月初之期間，利用其向台灣省林務局承租位於台東縣台東林區管理
處成功事業區第四十林班地採礦之機會，僱用至少二名具有犯意聯絡年籍不詳之成年
男子，使用不詳運輸及採伐機械，在上開林班之國有森林內，自設置長達三千八百
七十四公尺之便道工作物。同時並僱工以電鋸多次竊取台灣省林務局台東林區管理處
成功工作站所管之森林主產物即貴重牛樟、烏心石合計十三株，被害材積四二‧九五
平方公尺，山價新台幣（下同）一百三十四萬九千四百八十二元及開道路損害林木
四七五株，被害材積一六五‧六五立方公尺。嗣於八十四年十月中旬為台東林區管理
處成功事業區巡山員查獲等情，因而撤銷第一審判決，改判仍論處上訴人甲○○連續
結夥二人以上，竊取森林主產物，為搬運贓物使用車輛罪刑。固非無見。
惟查，(一)、原判決主文第二項諭知「如附圖所示開之便道工作物Ｂ壹條沒收。」但
核閱原判決並無「附圖」之記載，且其事實欄認定上訴人「自設置長達三千八百七
十四公尺之便道工作物」云云，亦未明此便道所在何處，是否即「附圖」所示之便
道？均欠明白，本件事實顯欠明確，本院無從為適用法律當否之判斷。(二)、第一審檢
察官起訴意旨，指訴上訴人「竊取贓額共計新台幣二十六萬九千三百六十八元之森林
主產物烏心石一株、牛樟木八株及各式雜木三百二十八株與尚未及搬運之烏心石一株
、牛樟木十七株」等情，但原判決認定上訴人「僱工以電鋸多次竊取台灣省林務局台
東林區管理處成功工作站所管之森林主產物即貴重牛樟、烏心石合計十三株，被害材
積四二‧九五平方公尺，山價新台幣（下同）一百三十四萬九千四百八十二元及開
道路損害林木四七五株，被害材積一六五‧六五立方公尺」，與起訴事實不一致，何
以如此？且原判決認定上訴人竊取之森林主產物數量、價值均較起訴事實為多，超過
起訴之部分究否為起訴效力所及？另起訴事實指上訴人使用推土機及拼裝車設置便道
及搬運所竊得之木材贓物，是否與事實相符？且上訴人使用堆土機等機具開闢便道，
涉及是否依森林法第五十一條第六款應予沒收之問題，乃原判決均未說明，顯有理由
不備之違誤。上訴人上訴意旨，指摘原判決不當，非無理由，應認仍有撤銷發回更審
之原因。
據上論結，應依刑事訴訟法第三百九十七條、第四百零一條，判決如主文。
中      華      民      國    九十一    年      八      月      八      日
                              最高法院刑事第六庭
                                  審判長法官  吳  雄  銘
                                        法官  池  啟  明
                                        法官  石  木  欽
                                        法官  郭  毓  洲
                                        法官  吳  三  龍
      右正本證明與原本無異
                                              書  記  官
中      華      民      國    九十一    年      八      月              日
